【裁判字號】    90,上易,582
【裁判日期】    900531
【裁判案由】    侵占
【裁判全文】
臺灣高等法院臺南分院刑事判決          九十年度上易字第五八二號  Ａ
      上  訴  人  臺灣嘉義地方法院檢察署檢察官
      被      告  乙  ○  ○
右上訴人因被告侵占案件，不服臺灣嘉義地方法院八十九年度易字第七九二號中華民
國九十年二月十五日第一審判決（起訴案號：臺灣嘉義地方法院檢察署八十九年度偵
緝字第二五號），提起上訴，本院判決如左：
      主      文
上訴駁回。
      理      由
一、聲請簡易判決處刑意旨，詳如附件聲請簡易判決處刑書。（如附件）
二、按犯罪事實應依證據認定之，無證據不得推定其犯罪事實；又不能證明被告犯罪
    者，應諭知無罪之判決；刑事訴訟法第一百五十四條、第三百零一條第一項分別
    定有明文。又犯罪事實之認定，應憑真實之證據，倘證據是否真實尚欠明確，自
    難以擬制推測之方法，為其判斷之基礎；而認定犯罪事實之證據係指足以認定被
    告確有犯罪行為之積極證據而言，該項證據自須適合於被告犯罪事實之認定，始
    得採為斷罪資料，最高法院五十三年著有臺上字第六五六號、二十九年上字第三
    一０五號著有判例可資參照。且刑事訴訟上證明之資料，無論其為直接或間接證
    據，均須達於通常一般之人均不致有所懷疑，而得確信其為真實之程度，始得據
    為有罪之認定，若其關於被告是否犯罪之證明未能達此程度，而有合理懷疑之存
    在，致使無從形成有罪之確信，根據「罪證有疑，利於被告」之證據法則，即不
    得遽為不利被告之認定，亦有最高法院七十六年度臺上字第四九八六號判例可資
    參照。
三、本件公訴人認被告涉有侵占之罪嫌，無非以告訴人甲○○之指訴以為斷。然訊據
    被告乙○○固不否認曾向告訴人甲○○租用小客車，未依約定時間歸還汽車嗣經
    通緝到案等事實，惟堅詞否認聲請簡易判決處刑意旨所指之侵占犯行，辯稱：其
    因九二一地震，山上無法工作，始租用汽車北上賣茶葉，出發前曾告知租車行老
    闆（即告訴人甲○○）將到台北賣茶葉；嗣因茶葉沒賣完，所以沒有及時回來，
    但有打電話給告訴人之弟何鴻章請渠轉達，並無侵占之犯意等語。經查：
（一）被告向告訴人租車後，決定北上台北賣茶葉前，曾開車前去通知告訴人之事實
      ，業據告訴人到庭陳證：「（問：有說他出車禍？答稱：）有。他開車來，有
      看到車子有撞到，車子都是載茶葉，他說要去台北賣茶葉，回來就給我錢」等
      語在卷（見原審八十九年七月五日訊問筆錄）；又被告未能於約定時間歸還汽
      車之際，曾自台北打電話予證人即告訴人之弟何鴻章請渠轉達之情，業據證人
      何鴻章於原審到庭結證：「（問：乙○○向你哥哥甲○○租車你是否知道？答
      稱：）事後才知道，他向我哥哥租車，在還車期限後兩、三天左右還沒有還車
      ，我嫂嫂有來問我，說我朋友乙○○租車沒有回來，問我知不知道他在哪裡，
      我說不知道，在我嫂嫂來找我之後兩、三天，乙○○有打電話給我，說他在台
      北賣茶葉時間耽誤，沒有辦法馬上回來叫我跟我哥哥講。那段時間我哥哥在外
      地賽鴿沒有回家，在乙○○打電話給我後兩、三天左右，我有跟我嫂嫂講，車
      行的車都是我嫂嫂在管。」等語及「（問：乙○○電話中如何向你說？答稱：
      ）他說他去台北賣茶葉，茶葉賣完之後就回來，叫我跟我哥哥講。」等語（均
      見原審九十年二月二日審判筆錄）無訛，足見被告有告知告訴人其行蹤，被告
      所辯其無侵占之犯意等語，尚非無據。
（二）又被告此次向告訴人租車前，與告訴人即已相識，並曾多次向告訴人租用汽車
      ，每次均正常付租金，正常還車之事實，亦據告訴人陳證明確（見原審八十九
      年十二月八日訊問筆錄），堪信被告所辯其係因茶葉沒賣完，不敢回來等語為
      真，益徵其無侵占之犯意甚明。
（三）至被告固係經通緝到案，惟查被告經年於嘉義縣阿里山區從事農作，並未居住
      戶籍地之事實，除據證人即被告之雇主許清簾於檢察官偵訊時證稱：「他（指
      被告）目前在山上採愛玉子，一時聯絡不到。」等語（見八十九年度偵緝字第
      二十五號卷第三十至三十一頁）在卷外，並有被告戶籍住址大樓管理委員會管
      理員記載「遷出」字樣之郵政退回信封附卷（見八十八年偵字第七五０六號卷
      第三十八頁至三十九頁間及本院送達證書）可參，復徵諸證人許清廉於偵訊時
      陳證：「四、五天前，我帶乙○○開車要去跟甲○○車行解決租車之事，在達
      邦公路發生車禍車子還在修理廠」等語（見前揭偵緝卷第三十頁），堪認被告
      應非畏罪潛逃，而係因工作及車子故障之關係而未能準時還車。
四、綜上所述，足見本件應認係單純民事糾紛，被告所為與刑法侵占罪之構成要件尚
    屬有間，此外，復查無其他積極證據足認被告有聲請簡易判決處刑書所載之侵占
    犯行，是被告被訴侵占之罪核屬不能證明。因而原審以不能證明被告犯罪，諭知
    被告無罪，核無不合。檢察官上訴意旨指摘原判決採證不當，為無理由，應予駁
    回。
據上論結，應依刑事訴訟法第三百六十八條，判決如主文。
本案經檢察官羅清溪到庭執行職務。
中    華    民    國      九十      年      五      月      三十一      日
                                  臺灣高等法院臺南分院刑事第四庭
                                      審判長法官  陳    義    仲
                                            法官  宋    明    蒼
                                            法官  蔡    崇    義
右正本證明與原本無異。
不得上訴。
                                      法院書記官  李    育    儒
中    華    民    國      九十      年      六      月        六        日


司法院資訊處製作；財團法人民間司法改革基金會備份。
